【裁判字號】    97,易緝,19
【裁判日期】    970630
【裁判案由】    行使偽造文書
【裁判全文】
臺灣花蓮地方法院刑事判決              97年度易緝字第19號
公  訴  人  臺灣花蓮地方法院檢察署檢察官
被      告  甲○○
上列被告因行使偽造文書案件，經檢察官提起公訴（95年度偵字
第1330號）被告於準備程序中就被訴事實為有罪之陳述，本院改
行簡式審判程序審理，並判決如下：
    主  文
甲○○共同連續行使明知為不實之事項，而使公務員登載於職務
上所掌之公文書，足以生損害於公眾，處有期徒刑肆月，如易科
罰金，以銀元參佰元即新臺幣玖佰元折算壹日。
    事  實
一、緣張健文即張立吉（經本院以95年訴字第161 號判決有期徒
    刑1 年確定在案）與真實姓名不詳綽號「美玲」之成年女子
    及真實姓名不詳之成年男子，共同基於使大陸地居人民非法
    進入臺灣地區之犯意聯絡；其三人另與甲○○共同基於行使
    使公務員登載不實文書之概括犯意聯絡，明知甲○○是大陸
    地區人民，其等為使甲○○以合法依親之名義，為實際上係
    非法入境臺灣之行為，乃謀議由該綽號「美玲」之女子為居
    間介紹人，由張立吉於民國92年8 月26日，在福建省福州市
    與甲○○辦理假結婚登記。嗣其等為使甲○○非法入境臺灣
    地區，乃由張立吉於92年9 月1 日，在花蓮縣壽豐鄉戶政事
    務所，辦理其等結婚登記，而使該管公務人員，因此陷於錯
    誤，登載於公務員掌管之結婚戶籍資料公文書上，足損該戶
    籍資料之正確性。張立吉即持上開使公務員登載不實之戶籍
    謄本、身分證等文件，於92年9 月21日向花蓮縣警察局吉安
    分局月眉派出所辦理對保手續，另委由不知情之利盛旅行社
    於92年10月21日向內政部警政署入出境管理局（業於96年1
    月2 日改制為行政院入出國及移民署，下稱入出境管理局）
    辦理申請甲○○以探親名義入境臺灣之手續，經入出境管理
    局實質審核後，誤信甲○○為張立吉之配偶，而准予核發中
    華民國臺灣地區旅行證，足生損害於入出境管理局對於大陸
    地區人民入境管理之正確性。
二、案經由花蓮縣吉安分局報請臺灣花蓮地方法院檢察署檢察官
    偵查起訴。
    理  由
一、上揭事實，業據被告甲○○於警詢、偵訊與本院準備程序及
    審理時坦承不諱，核與被告張立吉（經本院另案判決確定）
    警詢、偵訊、與本院準備程序與審理時陳述相符；並有：內
    政部警政署入出境管理局函、被告甲○○與張健文即張立吉
    之結婚公證書影本、財團法人海峽交流基金會證明函影本、
    被告張立吉之戶籍謄本資料及內政部警政署出入境管理局函
    覆之被告甲○○之旅客出入境紀錄查詢各一份在卷可查，足
    認被告自白與事實相符，堪信真實。本件事證明確，被告犯
    行堪以認定，應予依法論科。
二、本案被告等行為後，刑法及其施行法業於民國95年7 月1 日
    修正施行，關於新舊法律變更之比較適用，原則上應就罪刑
    有關之共犯、未遂犯、想像競合犯、牽連犯、連續犯、結合
    犯，以及累犯加重、自首減輕暨其他法定加減原因（如身份
    加減）與加減例等一切情形，綜其全部罪刑之結果而為比較
   （最高法院95年第8次會議決議參照），而本案應綜合比較者
    ，有刑法第33條第5 款、第28條、第56條等規定，本院認：
  1.就刑法第33條第5 款部分，本案被告所犯刑法第214 條本身
    雖均未修正，但在此次刑法及其施行法修正之前，依罰金罰
    鍰提高標準條例第1 條前段之規定，其第214 條之罰金部分
    之法定刑度為「銀元500 元（即新臺幣15,000元）以下，銀
    元1 元（即新臺幣30元）以上」，嗣因刑法施行法第1條之1
    已增訂：「中華民國94年1 月7 日刑法修正施行後，刑法分
    則所定罰金之貨幣單位為新臺幣；94年1 月7 日刑法修正時
    ，刑法分則編未修正之條文定有罰金者，自94年1 月7 日刑
    法修正施行後，就其所定數額提高為30倍，但72年6 月26日
    至94年1月7日新增或修正之條文，就其所定數額提高為3 倍
    」，此規定因屬前揭罰金罰鍰提高標準條例第1 條但書所稱
    之「法律已依一定比率規定罰金或罰鍰之數額或倍數」，自
    應優先適用，另修正後刑法第33條第5 款亦已將罰金刑調整
    為新臺幣1,000 元以上，以百元計算，故依前述標準換算後
    ，第214 條之罰金刑度部分已變更為「新臺幣15,000元以下
    ，新臺幣1,000 元以上」，經比較前後規定之刑度，應以修
    正前之規定對被告較為有利。
  2.修正前刑法第28條共犯之規定為：「二人以上共同實施犯罪
    之行為者，皆為正犯」，修正施行後之規定則為：「二人以
    上共同實行犯罪之行為者，皆為正犯」，揆諸本條之修正理
    由係為釐清陰謀共同正犯、預備共同正犯、共謀共同正犯是
    否合乎本條規定之正犯要件。而本案被告與張立吉、綽號「
    美玲」之姓名不詳女子與姓名不詳之男子間四人共同為前述
    犯行，既屬實行犯罪行為之正犯，則比較新舊法之結果，適
    用修正施行前之刑法第28條規定，較有利於被告。
  3.修正前刑法第56條有關「連續數行為而犯同一之罪名者，以
    一罪論，但得加重其刑至二分之一」之連續犯規定，經修正
    刪除。被告共同所犯多次行使使公務員不實登載之文書罪之
    行為，均發生於新法施行之前，各所為犯罪時間緊接，均係
    犯基本構成要件相同之罪名，其等主觀上顯各係基於概括犯
    意所為，為連續犯，依修正前刑法第56條規定，應論以一罪
    ，而在刑法修正後，則應分論併罰，自以修正前連續犯之規
    定較有利於被告。
  4.經綜合比較前述法律變更之結果後，本案因修正後之規定並
    未對被告更為有利，依據刑法第2 條第1 項前段，應一體適
    用修正前刑法及修正前罰金罰鍰提高標準條例之規定。
  5.被告於行為時之刑法第41條第1 項前段規定：「犯最重本刑
    為5 年以下有期徒刑以下之刑之罪，而受6 個月以下有期徒
    刑或拘役之宣告，因身體、教育、職業、家庭之關係或其他
    正當事由，執行顯有困難者，得以1 元以上3 元以下折算一
    日，易科罰金。」，又被告行為時之易科罰金折算標準，修
    正前罰金罰鍰提高標準條例第2 條前段（現已刪除）規定，
    就其原定數額提高為100 倍折算1 日，則本件被告行為時之
    易科罰金折算標準，應以銀元300 元折算1 日，經折算為新
    臺幣後，應以新臺幣900 元折算為1 日。惟95年7 月1 日修
    正公布施行之刑法第41條第1 項前段則規定：「犯最重本刑
    為五年以下有期徒刑以下之刑之罪，而受六個月以下有期徒
    刑或拘役之宣告者，得以新臺幣一千元、二千元或三千元折
    算一日，易科罰金。」，比較修正前後之易科罰金折算標準
    ，以95年7 月1 日修正公布施行前之規定，較有利於被告，
    則應依刑法第2條第1項前段，適用修正前刑法第41條第1 項
    前段規定，定其折算標準。
三、核被告甲○○所為，係犯刑法第216 條、第214 條之行使使
    公務員登載不實文書罪。被告所為使公務員登載不實之低度
    行為，為行使之高度行為所吸收，不另論罪。次被告與張立
    吉、綽號「美玲」之女子與姓名不詳之男子間，有犯意聯絡
    與行為分擔，均為共同正犯。又被告利用不知情之利盛旅行
    社向境管局行使使公務員登載不實之戶籍謄本等文件，為間
    接正犯。再被告先後多次行使使公務員登載不實文書犯行，
    時間緊接，犯罪構成要件相同，顯係各基於概括犯意而為之
    ，應依修正前刑法第56條連續犯之規定論以連續行使使公務
    員登載不實文書罪，並依法加重其刑。
四、爰審酌被告之犯罪動機、手段、被告之犯行足以影響政府機
    關對戶政管理及大陸地區人民入出境資料管理之正確性、對
    國家治安危害甚大等一切情狀，量處如主文所示之刑，並諭
    知易科罰金之折算標準。又本件被告犯罪時間雖在96年4 月
    24日以前，且係中華民國96年罪犯減刑條例96年7 月16日施
    行前之95年9月15日經本院發布通緝，惟被告於97年6月11日
    始因緝獲歸案，自非該條例第5 條所稱「於96年12月31日以
    前自動到案」之情形，依法自不得予以減刑，附此敘明。
據上論斷，依應依刑事訴訟法第273 條之1 第1 項、第299 條第
1 項前段，刑法第2 條第1 項前段、第216 條、第214 條，修正
前刑法第28條、56條、第41條第1 項前段，刑法施行法第1 條之
1 ，修正前罰金罰鍰提高標準條例第2 條，罰金罰鍰提高標準條
例第1 條前段，現行法規所定貨幣單位折算新臺幣條例第2 條，
判決如主文。
本案經檢察官孫源志到庭執行職務。
中    華    民    國    97    年    6     月    30    日
                        臺灣花蓮地方法院刑事第二庭
                                    法  官  沈培錚
上列正本證明與原本無異。
如對本判決不服，應於送達後10日內，向本院提出上訴狀。（上
訴狀應記載具體上訴理由並應抄附繕本）
中    華    民    國    97    年    6     月    30    日
                                    書記官
附錄本判決論罪之法律條文：
中華民國刑法第216條：
行使第210條至第215條之文書者，依偽造、變造文書或登載不實
事項或使登載不實事項之規定處斷。
中華民國刑法第214條：
明知為不實之事項，而使公務員登載於職務上所掌之公文書，足
以生損害於公眾或他人者，處3年以下有期徒刑、拘役或5百元以
下罰金。


司法院資訊處製作；財團法人民間司法改革基金會備份。
